【裁判字號】    89,重上更(三),15
【裁判日期】    890229
【裁判案由】    毒品危害防制條例等
【裁判全文】
臺灣高等法院刑事判決                        八十九年度重上更(三)字第一五號
    上  訴  人  乙○○
    即  被  告
    指定辯護人  本院甲○
右列被告因煙毒案件，不服臺灣臺北地方法院八十六年度訴字第二七○六號，中華民
國八十七年三月十一日第一審判決（起訴案號：臺灣臺北地方法院檢察署八十六年度
偵字第二五二九一號）提起上訴，經判決後，由最高法院第三次發回更審，本院判決
如左：
    主  文
原判決關於乙○○販賣毒品及定執行刑部分撤銷。
乙○○連續販賣毒品，累犯，處有期徒刑捌年，毒品海洛因壹拾陸包（驗餘淨重零點
玖玖公克、包裝重壹點陸貳公克）沒收銷燬，分裝袋柒拾柒只、電子秤壹臺沒收。
    事  實
乙○○於民國八十三年間因違反麻醉藥品管理條例等罪案件，經臺灣桃園地方法院判
處有期徒刑十月，上訴本院駁回確定，八十六年六月十日縮刑假釋期滿，視為執行完
畢。於八十六年九月至十月間，因朋友間偶有需索毒品施用情形，遂基於概括犯意，
在桃園縣龍潭鄉九龍村九座寮六三之二號住處，連續四次將其前向林志文以每半錢（
換算公制為一點八七五公克）新臺幣（下同）八千元買入之毒品海洛因，以較高之單
價分裝出售冒名葉春來之成年人林欽賢施用，其中二次各以零點一公克售得二千元，
餘二次分別以零點一五公克、零點二五公克售得三千元與五千元，所得款項均已花用
費失。經臺北市政府警察局萬華分局於八十六年十一月十日下午七時廿分左右在上址
查獲乙○○持有圖供販賣之毒品海洛因十六包（驗餘淨重零點九九公克、包裝重一點
六二公克），並扣押其所有供販毒所分裝袋七十七只、電子秤一臺，移送臺灣臺北地
方法院檢察署檢察官偵查起訴。
    理  由
一前述犯罪事實，業經證人林欽賢在警訊及偵查中指證甚詳（偵卷第十二頁、第五六
  頁），上訴人在警訊中直承曾在上址先後四次交付毒品海洛因予「葉春來」（實係
  林欽賢之化名），對其如何以每半錢八千元之代價向林志文購入海洛因之經過，亦
  已坦白承認（以上分別見偵卷第六頁背面、第七頁背面、第廿八頁背面、第廿九頁
  ）。雖上訴人在警訊中片面諉稱「葉春來」係向林志文購買海洛因、其僅代為交付
  毒品云云，但此部分陳述核無任何旁證，且為林志文在本院前審所否認（上更(一)卷
  第一四一頁），而林欽賢復堅指出賣毒品者為上訴人，應認上訴人在警訊中自白交
  付之毒品確係自己出賣。依據前述證據，上訴人購入毒品之價額為半錢（換算公制
  為一點八七五公克）八千元，每零點一公克約折合四百二十六元七角；至其將毒品
  轉售林欽賢之價額，據其與林欽賢（當時冒名「葉春來」）雖均囫圇供稱為三千元
  至五千元，但上訴人嗣後翻異否認販賣，對於售價隨亦默秘不供，證人林欽賢則於
  偵查中就買受價額為「二千、三千至五千元，且二千元為○‧一公克、三千元則再
  多些、五千元之重量則不知道」等等較詳細之說明，本院查林欽賢既已證稱向被告
  購買四次，依據上述關於各次交易價額之供詞，應可判斷其中三次分別為二千元、
  三千元及五千元，依已可確定之二千元購入○．一公克單價比例換算，應認係以三
  千元買入○．一五公克、五千元買入○．二五公克，至於另一次之價額雖屬無從詳
  究，但綜合林欽賢與上訴人前此所供，仍可確定其在二千元至三千元之間，依據「
  罪證有疑，利歸被告」之證據法則，應於各種可能情況中採取對上訴人最有利之判
  斷，認定該次交易亦係僅以二千元購得○．一公克，惟無論如何，以上售價均已高
  於上訴人向林志文購買毒品之原價，其為意圖營利而販賣已無疑義。此外，復有經
  證人李忠盛、張東輝分別證明確屬上訴人所有之扣案毒品十六包（經法務部調查局
  八六陸字第八六二六三三六○號鑑定結果確為海洛因，見偵卷第六四頁）、分裝袋
  七十七只及電子秤一臺可為佐證。上訴人於偵審中空言翻供否認販賣毒品，證人即
  其弟林志文亦附會其詞供稱扣案毒品係與上訴人合資購得，但經本院前審就所謂合
  資購毒經過詳加推訊，上訴人聲稱係由林志文一人出面購買，與林志文所稱二人相
  偕至三峽街上購買顯不相符，核不足以推翻前述對其不利之積極證據。證人林欽賢
  就待證事項既已陳述明確，且與上訴人在警訊中之初供參證無誤，顯然別無訊問必
  要，上訴人於本院更審聲請再予傳喚，依刑事訴訟法第一百九十六條規定不予准許
  。事證明確，犯行已可認定。
二上訴人之行為，觸係行為時所施行之肅清煙毒條例第五條第一項之販賣毒品罪。持
  有毒品之低度行為，為販賣之高度犯行所吸收，不另論罪。本案行為後，毒品危害
  防制條例已於八十七年五月二十二日公布施行，依現行法第二條第二項第一款將海
  洛因列為第一級毒品，同條例第四條第一項則規定販賣第一級毒品之法定刑為死刑
  、無期徒刑，處無期徒刑者，得併科新臺幣一千萬元以下罰金，比較新舊法規定，
  舊法未規定併科罰金，對於被告較為有利，仍應適用行為時之法律。先後四次犯行
  時間相近，所犯為構成要件相同之罪名，顯然出於概括犯意，依連續犯論以一罪。
  上訴人於民國八十三年間因違反麻醉藥品管理條例等罪案件，經臺灣桃園地方法院
  判處有期徒刑十月，上訴本院駁回確定，八十六年六月十日縮刑假釋期滿，視為執
  行完畢，有臺灣高等法院檢察署刑案紀錄簡覆表在卷可憑，其受有期徒刑執行完畢
  ，五年以內再犯法定本刑為有期徒刑以上之本案罪名，應論以累犯。但因所犯罪名
  之法定刑為死刑、無期徒刑，依刑法第六十四條第一項、第六十五條第一項規定各
  不予加重。上訴人為應朋儕之間偶有需索毒品施用而販賣少量毒品，其出於特殊之
  環境背景而犯法定本刑為死刑或無期徒刑之重典，客觀上尚非不足以引起一般之同
  情，如科以法定最低度刑仍嫌過重，犯罪情狀可堪憫恕，依刑法第五十九條之規定
  酌減其刑。原審據以論罪科刑，雖非無見，但因裁判後法律變更而不及比較適用新
  舊法律規定，且對公訴人起訴被告涉嫌併對張東輝販賣毒品之事實未予論列，均屬
  無可維持，案經上訴，應由本院撤銷改判。審酌上訴人僅具國民中學教育程度，智
  識非深，本案販賣毒品之次數、情節並非鉅大（各次販賣與查扣之海洛因重量皆不
  及一公克），以及前述犯罪動機尚可憫恕等一切情狀，認宜量處如主文所示之刑。
  查獲之毒品海洛因十六包（驗餘淨重零點九九公克、包裝重一點六二公克）應予沒
  收銷燬，分裝袋七十七只、電子秤一臺為供本案犯罪所用之物，亦應沒收。至於上
  訴人前此四次販賣毒品所得財物一萬二千元並未扣案，本案查獲之時事過境遷顯已
  費失，行為時之法律又無類似現行法以犯人財產抵償之規定，無從宣告沒收，併予
  指明。
三公訴意旨另指上訴人自八十六年十月間起，以每小包三至五千元不等之代價販賣海
  洛因予張東輝，因而求依連續犯關係與前述犯行併為處斷。經查：張東輝於警訊時
  已明確表示未向上訴人乙○○購買海洛因（偵卷第九頁），雖其在偵查中改口稱曾
  向上訴人購買毒品三、四次，但其尿液經送驗查無毒品陽性反應，有臺北市立療養
  院煙毒尿液檢驗報告書及法務部調查局八十七年二月十一日陸字第八七○○四六
  六六親號檢驗通知書足參（原審卷第四一頁、第六二頁），原審而因認定張東輝未
  有施用毒品而予判決無罪確定，是張東輝於偵查中所為向上訴人購買毒品之自白顯
  有重大瑕疵，且又查無其他足可證明此部分公訴事實之積極證據，應認不能證明有
  此部分犯罪行為。但公訴人既依連續犯之裁判上一罪關係起訴，依據審判不可分之
  原則，不另諭知無罪。
四依刑事訴訟法第三百六十九條第一項前段、第三百六十四條、第二百九十九條第一
  項，肅清煙毒條例第五條第一項、第十二條前段、第十三條第一項，刑法第十一條
  前段、第二條第一項但書、第五十六條前段、第四十七條、第五十九條，判決如主
  文。
本案經檢察官劉靜婉到庭執行職務。
中     華     民     國    八十九   年       二       月     二十九     日
                             臺灣高等法院刑事第十五庭
                                 審判長法  官  劉  叡  輝
                                       法  官  黃  瑞  華
                                       法  官  林  勤  綱
右正本證明與原本無異。
如不服本判決應於收受送達後十日內向本院提出上訴書狀，其未敘述上訴之理由者並
得於提起上訴後十日內向本院補提理由書（均須按他造當事人之人數附繕本）。
                                       書記官  陳  啟  文
中     華     民     國    八十九   年       三       月       二       日
附錄：本案論罪科刑法條全文
肅清煙毒條例第五條第一項
販賣、運輸、製造毒品、鴉片或麻煙者，處死刑或無期徒刑。


司法院資訊處製作；財團法人民間司法改革基金會備份。
